【裁判字號】    98,易,883
【裁判日期】    990721
【裁判案由】    詐欺
【裁判全文】
臺灣高雄地方法院刑事判決             98年度易字第883號
公  訴  人  臺灣高雄地方法院檢察署檢察官
被      告  庚○○
上  一  人
選任辯護人  焦文城律師
            施秉慧律師
被      告  甲○○（原名林惠華）
上  一  人
選任辯護人  謝國允律師
被      告  乙○○
上列被告等因詐欺等案件，經檢察官提起公訴（96年度偵字第17
834 、35454 號），暨追加起訴（臺灣高雄地方法院檢察署98年
度蒞字第16222 、16334 號、98年度蒞追字第32號），及移送併
辦（臺灣高雄地方法院檢察署97年度偵字第30226 號），本院判
決如下：
    主  文
庚○○共同犯如附表編號1 至6 所示之詐欺取財罪，共陸罪，各
處如附表編號1 至6 「罪名、應科處徒刑」欄所示之刑；均各減
為如附表編號1 至6 「減刑後之徒刑」欄所示之刑。應執行有期
徒刑貳年。
甲○○共同犯如附表編號1 至6 所示之詐欺取財罪，共陸罪，各
處如附表編號1 至6 「罪名、應科處徒刑」欄所示之刑；均各減
為如附表編號1 至6 「減刑後之徒刑」欄所示之刑。應執行有期
徒刑貳年陸月。
乙○○無罪。
    事  實
一、庚○○、甲○○2 人原係男女朋友，竟共同基於意圖為自己
    不法所有之犯意聯絡，先於民國95年5 月間某日，以虛設「
    御禾不動產開發有限公司」（下稱御禾公司），對外佯以從
    事法拍屋等不動產買賣投資，由庚○○負責製作御禾公司建
    築開發企劃書、合夥預定契約書（草約）等資料，並提供其
    所有之國泰世華商業銀行股份有限公司（下稱國泰世華銀行
    ）苓雅分行帳號000000000000號之帳戶供投資者匯款之用，
    再由甲○○在網路上以化名「凌卉柔」，及以招攬客戶投資
    御禾公司後可賺取投資金額10﹪佣金之方式，雇請與其等無
    犯意聯絡之乙○○、林婉軒（未成功招攬客戶投資）在奇摩
    交友網站登入後，於該網站上留下個人交友資料。當壬○○
    、己○○、戊○○分別在交友網站上認識化名「凌卉柔」之
    甲○○，及丁○○、辛○○、丙○○分別於交友網站上認識
    乙○○後，即由甲○○分別向壬○○、己○○、戊○○，乙○○分別向丁○○、辛○○、丙○○，以投資「法拍屋」或
    「房地產」為由，招攬壬○○、丁○○、辛○○、己○○、
    丙○○、戊○○等人分別同意投資附表編號1 至6 「遭騙金
    額」欄所示之金額。甲○○除先介紹壬○○至萬泰銀行中正
    分行辦理信用貸款新台幣（下同）80萬元後，由壬○○將存
    摺、印章等交予甲○○，由甲○○於95年5 月18日偕同庚○○前往提領75萬6 千元（其中3 萬6 千元為貸款代辦費）外
    ，另要求壬○○將剩餘投資款28萬元，及要求己○○將其投
    資款90萬元，分別匯至庚○○所申請之國泰世華銀行苓雅分
    行帳號000000000000號之帳戶內，而乙○○則應庚○○、甲○○之指示，要求丁○○、辛○○、丙○○3 人，分別將其
    等投資款匯至庚○○上揭帳戶內，另甲○○則指示戊○○匯
    款至甲○○所有之國泰世華銀行南高雄分行帳號0000000000
    00號之帳戶內，趙振祺、甲○○以上開方式分別向壬○○、
    丁○○、辛○○、己○○、丙○○、戊○○等人，詐得如附
    表編號1 至6 「遭騙金額」欄所示之金額。乙○○除獲取招
    攬丁○○、辛○○、丙○○3 人投資金額10﹪（共計23萬元
    ）之佣金外，餘款則由庚○○、甲○○2 人領取後，朋分花
    用殆盡，並未實際進行任何法拍屋或不動產之投資。嗣於96
    年2 月間，因庚○○、甲○○2 人感情生變，經庚○○於96
    年3 月7 日以存證信函分別通知壬○○等人後，壬○○等人
    始發現有異，報警處理，進而獲悉上情。
二、案經辛○○訴由高雄市政府警察局新興分局，及丁○○、己○○、丙○○、戊○○訴由高雄市政府警察局苓雅分局報請
    臺灣高雄地方法院檢察署檢察官偵查起訴，及檢察官追加起
    訴，暨移送併辦。
    理    由
壹、程序部分
    按於第一審辯論終結前，得就與本案相牽連之犯罪，追加起
    訴，刑事訴訟法第265 條第1 項定有明文。本件檢察官就被
    告庚○○、甲○○、乙○○涉嫌共同對被害人壬○○詐欺取
    財部分之犯行，追加起訴，依法應予准許，容先敘明。
貳、證據能力部分
一、按被告以外之人於偵查中向檢察官所為陳述，除顯有不可信
    之情況者外，得為證據，同法第159 條之1 第2 項定有明文
    。本件證人辛○○、己○○、丙○○、證人即同案被告庚○○、甲○○（就其他被告部分以證人身份接受訊問）於檢察
    官偵查中所為之陳述，其等未曾提及檢察官在偵查時有不法
    取供之情形，反對該項供述得具有證據能力，亦未釋明上開
    供述有顯不可信之情況，依上說明，其等於偵查中之證言自
    均具有證據能力。
二、按被告以外之人於審判外之陳述雖不符刑事訴訟法第159 條
    之1 至之4 等四條之規定，而經當事人於審判程式同意作為
    證據，法院審酌該言詞陳述或書面陳述作成時之情況，認為
    適當者，亦得為證據；當事人、代理人或辯護人於法院調查
    證據時，知有刑事訴訟法第159 條第1 項不得為證據之情形
    ，而未於言詞辯論終結前聲明異議者，視為有前項之同意，
    同法第159 條之5 定有明文。本件證人壬○○、丁○○、辛○○、己○○、丙○○、戊○○等人分別於警詢、檢察事務
    官詢問時所為之陳述，其等性質雖屬傳聞證據，惟其等所為
    之上開警詢、檢察事務官詢問時之內容，業經本院審理時予
    以提示並告以要旨，且各經檢察官、辯護人及被告等人表示
    意見。當事人或辯護人已知上述筆錄乃傳聞證據，且均未於
    言詞辯論終結前對該等筆錄內容異議，依上開規定，是其等
    於警詢、檢察事務官詢問時之證言應均具有證據能力。
參、有罪部分
    訊據被告庚○○供稱伊與甲○○於案發時為男女朋友，並與
    甲○○成立御禾公司投資法拍屋，由甲○○負責招攬投資人
    ，伊則負責尋找投資標的，並提供伊本人國泰世華銀行苓雅
    分行之帳戶供投資人匯款之用，當時與甲○○約定伊可分得
    客戶投資款一成，及日後投資獲利一成之酬勞等語，被告甲○○則供稱伊與庚○○案發時為男女朋友，並一起成立御禾
    公司招攬客戶投資法拍屋，由伊出面承租辦公地點，並負責
    招攬業務，及指示客戶將投資款項匯入庚○○上揭國泰世華
    銀行苓雅分行之帳戶，即可從中獲取酬勞等語，惟均矢口否
    認詐欺取財之犯行，被告庚○○辯稱甲○○、乙○○如何透
    過網路聊天室招攬投資人伊事先不知情，是直到寄發存證信
    函通知投資人後才知道，御禾公司的設立、制度，及業務都
    是由甲○○決定，伊僅負責尋找投資標的、製作投資企劃書
    等庶務，並不過問如何招攬投資人，且客戶匯入伊上揭帳戶
    之投資款由伊領出後，都交由甲○○取走，伊並未侵吞客戶
    投資款云云，被告甲○○則辯稱御禾公司是由庚○○負責經
    營，伊僅負責招攬客戶投資業務，至於庚○○為何未將客戶
    匯入之投資款項用以投資法拍屋，伊並不清楚，也無詐騙投
    資人之犯意云云。經查：
一、被告庚○○、甲○○原為男女關係，其等2 人並於95年5 月
    間成立御禾公司，隨即由甲○○於95年6 月8 日出面向第三
    人郭鶯娥承租高雄市前鎮區○○○路456 號3 樓之3 ，供作
    御禾公司辦公處所，並由庚○○負責製作御禾公司建築開發
    企劃書、合夥預定契約書（草約）等資料，及提供其所有之
    國泰世華銀行苓雅分行之上揭帳戶供投資者壬○○、丁○○
    、辛○○、己○○、丙○○匯款之用，甲○○則負責招攬客
    戶投資等業務，並提供其國泰世華銀行南高雄分行之帳戶供
    投資者戊○○匯款之用乙節，為被告庚○○、甲○○2 人所
    不爭執（98審易1054卷第36頁背面至第37頁、本院(二)卷第16
    4 至165 、171 至172 頁），且有卷附房屋租賃契約書（96
    他3274卷第5 至10頁）、國泰世華銀行苓雅分行96年4 月16
    日96國世銀苓雅字第56號函檢附庚○○國泰世華銀行苓雅分
    行帳號000000000000號帳戶之基本資料及交易明細（警一卷
    第42至45頁）、甲○○國泰世華銀行南高雄分行存摺影本（
    96偵35454 卷第36至41頁）在卷可稽。是被告庚○○、甲○○共同成立未辦理公司登記之御禾公司，由庚○○負責製作
    御禾公司建築開發企劃書、合夥預定契約書（草約）等資料
    ，並提供其所有國泰世華銀行苓雅分行之上揭帳戶供投資人
    壬○○、丁○○、辛○○、己○○、丙○○匯款之用，甲○○除出面承租辦公處所外，並負責招攬客戶投資等業務，及
    提供其國泰世華銀行南高雄分行之帳戶供投資人戊○○匯款
    用之事實，堪以認定。
二、按甲○○以化名「凌卉柔」於交友網站上分別認識壬○○、
    己○○、戊○○後，即以投資法拍屋為由，力邀壬○○、己○○、戊○○投資，壬○○於95年5 月17日透過甲○○之介
    紹，向萬泰銀行中正分行辦理信用貸款80萬元後，將存摺、
    印章等資料交予甲○○，由甲○○前往領取75萬元6 千元（
    其中3 萬6 千元為貸款代辦費），壬○○並於95年5 月23
    日匯款28萬元至庚○○上揭國泰世華銀行苓雅分行之帳戶；
    己○○則於95年7 月19日先以提款機轉帳方式，陸續轉帳10
    萬元至庚○○上揭國泰世華銀行苓雅分行之帳戶，隨後又透
    過甲○○之介紹，向萬泰銀行中正分行辦理信用貸款95萬元
    後，於95年7 月27日又匯款80萬元至庚○○上揭國泰世華銀
    行苓雅分行之帳戶；戊○○則於95年10月24日向新竹商業銀
    行辦理信用貸款70萬元後，分別於95年10月31日、同年11月
    1 日匯款1 萬元、59萬元至甲○○上揭國泰世華銀行南高雄
    分行之帳戶內之事實，為被告庚○○、甲○○所不爭執（98
    審易1054卷第36頁背面至第37頁背面），核與證人壬○○於
    警詢、檢察事務官詢問，及本院審理時具結之證述（96偵35
    454 卷第19頁、96他3274卷第78頁、本院(一)卷第263 至264
    頁）、證人己○○於警詢、檢察事務官詢問、檢察官訊問及
    本院審理時具結之證述（警一卷第6 頁、96他32 74 卷第78
    頁、96偵35454 卷第56頁、本院(一)卷第241 頁）、證人戊○○於警詢、檢察事務官詢問，及本院審理時具結之證述（警
    一卷第17頁、96他3274卷第78頁、本院(一)卷第256 頁），大
    致相符。是甲○○於交友網站以化名「凌卉柔」，分別以投
    資法拍屋為由，招攬壬○○、己○○、戊○○分別投資103
    萬6 千元（其中3 萬6 千元為貸款代辦費）、90萬元、60萬
    元之事實，應堪認定。而乙○○分別於交友網站上認識丁○○、辛○○、丙○○後，即以投資法拍屋為由，力邀丁○○
    、辛○○、丙○○投資，丁○○並於95年6 月底透過乙○○
    之介紹，向萬泰銀行中正分行辦理信用貸款100 萬元後，隨
    即於95年7 月6 日依乙○○之指示匯款80萬元至庚○○上揭
    國泰世華銀行苓雅分行之帳戶；辛○○則於95年7 月21日透
    過乙○○之介紹，向萬泰銀行中正分行辦理信用貸款68萬元
    後，隨即於95年7 月24日依乙○○之指示匯款50萬元至庚○○上揭國泰世華銀行苓雅分行之帳戶；丙○○則於95年7 月
    間透過乙○○之介紹，向萬泰銀行中正分行辦理信用貸款13
    0 萬元後，隨即於95年8 月11日依乙○○之指示匯款100 萬
    元至庚○○上揭國泰世華銀行苓雅分行之帳戶之事實，亦為
    被告庚○○、甲○○所不爭執（98審易1054卷第36頁背面至
    第37頁背面），核與證人丁○○於警詢、檢察事務官詢問，
    及本院審理時具結之證述（警一卷第2 頁、96他32 74 卷第
    78頁、本院(一)卷第232 至233 頁）、證人辛○○於警詢、檢
    察事務官詢問、檢察官訊問及本院審理時具結之證述（警二
    卷第10至11頁、96他3274卷第78頁、96偵17834 卷第23 頁
    、96偵35454 卷第57頁、本院(一)卷第22 1至222 頁）、證人
    丙○○於警詢、檢察事務官詢問，檢察官訊問及本院審理時
    具結之證述（警一卷第10至11頁、96他3274卷第78頁、96偵
    35454 卷第54至55頁、本院(一)卷第248 至249 頁），及證人
    乙○○於本院審理時具結之證述（本院(一)卷第37至38頁），
    大致相符。是乙○○於交友網站認識丁○○、辛○○、丙○○後，即分別以投資法拍屋為由，招攬丁○○、辛○○、丙○○分別匯款80萬元、50萬元、100 萬元至庚○○上揭國泰
    世華銀行苓雅分行之帳戶，作為參與御禾公司投資法拍屋之
    事實，亦堪認定。
三、而被告庚○○、甲○○取得上揭投資款後，除給付乙○○招
    攬丁○○、辛○○、丙○○投資之佣金合計23萬元（即投資
    金額10﹪）外，餘款並未實際進行法拍屋或不動產之投資乙
    節，為被告庚○○、甲○○所不爭執（98審易1084卷第37頁
    ），且被告庚○○於警詢時亦供稱御禾公司經營期間，都未
    進行任何投資案（警一卷第25頁）、被告甲○○於檢察事務
    官詢問時亦供稱御禾公司未實際進行投資（96偵17834 卷第
    15頁），核與證人乙○○於本院審理時具結證稱庚○○都沒
    有去投標法拍屋等語（本院(二)卷第43頁）相符。是被告庚○○、甲○○於取得客戶之投資款後，並未實際進行法拍屋或
    不動產之投資行為，堪以認定。
四、被告庚○○雖辯稱甲○○、乙○○如何透過網路聊天室招攬
    投資人伊是直到寄發存證信函通知投資人後才知道云云。惟
    查，御禾公司的投資企劃書是由庚○○負責製作後，供甲○○與乙○○持以說服投資人參加投資乙節，業據證人甲○○
    、乙○○於本院審理時具結證述在卷（本院(一)卷第9 、37頁
    ），且被告庚○○亦供稱投資企劃書是甲○○要伊製作，讓
    她們拿去說服投資人（本院(二)卷第165 頁）。是被告庚○○
    既然事先製作投資企劃書供甲○○、乙○○，持以作為說服
    他人投資，故其辯稱不知道甲○○、乙○○如何招攬投資人
    ，顯與事實不符，難以令人採信。被告庚○○復辯稱御禾公
    司是由甲○○決定設立，並由甲○○負責云云。惟查，庚○○提議成立御禾公司乙節，業據證人甲○○於本院審理時具
    結證述在卷（本院(二)卷第27頁），且證人乙○○於本院審理
    時亦具結證稱庚○○有跟伊說明御禾公司的經營類型、營業
    方針、業務人員薪水如何計算等語（本院(二)卷第48頁），且
    被告庚○○於警詢時亦供稱御禾公司是由伊與甲○○合開，
    伊並提供辦公室設備（電腦、辦公桌椅）等語（警一卷第24
    頁），顯見被告庚○○事後辯稱未參與御禾公司之設立云云
    ，顯不可採。又被告庚○○另辯稱匯入伊上揭帳戶之客戶投
    資款由其領出後都遭甲○○取走，伊並未侵吞客戶投資款云
    云。惟查，被告庚○○於警詢中先供稱伊從95年5 月底至同
    年8 月中旬，共分得34萬4 千元，95年9 月至96年2 月間，
    又分得46萬元，前後共計分得80萬4 千元（警一卷第27頁）
    ，且庚○○國泰世華銀行苓雅分行上揭帳戶之存摺、提款卡
    及印章是由他本人自行保管，匯入該帳戶之款項當時亦僅有
    本人可以領取乙節，復據被告庚○○於警詢時供述在卷（警
    一卷第25頁），而被告庚○○辯稱伊上揭帳戶之客戶投資款
    領出後都遭甲○○取走乙節，復遭甲○○否認在案（本院(二)
    卷第177 頁），且又未舉出其他證據佐證其上揭說詞。是被
    告庚○○辯稱匯入伊上揭帳戶之客戶投資款領出後都遭甲○○取走云云，亦不值採信。
五、被告甲○○則辯稱御禾公司是由庚○○負責經營，伊僅負責
    招攬業務云云。惟查，御禾公司是由甲○○與庚○○一起成
    立，並由甲○○出面承租辦公處所，及支付押租金、水電費
    、裝潢等費用，共約10萬元乙節，業據被告甲○○於檢察事
    務官詢問時供述在卷（96偵17834 卷第15頁），且證人庚○○於本院審理時亦具結證稱御禾公司的押租金、設備、管理
    費等都是甲○○負責等語（本院(二)卷第70頁）。是被告甲○○辯稱御禾公司僅由庚○○負責經營云云，顯與事實不符，
    難以令人採信。又被告甲○○另辯稱庚○○未將客戶匯入之
    款項用以投資法拍屋，伊並不清楚云云。惟查，被告庚○○
    、甲○○2 人於案發當時為男女朋友關係，從庚○○提出之
    匯款、轉帳資料顯示，該段期間庚○○共匯款、轉帳予甲○○多達133 萬1 千元（96偵1783 4卷第82至91頁），顯見彼
    此間金錢往來密切，對於投資人匯入庚○○上揭帳戶內之款
    項，用途、去向是否毫無所悉，即非無疑。況被告甲○○另
    供稱當初講好如果有投資獲利，庚○○應將我所墊付的開銷
    費用還給我（本院(二)卷第172 頁），衡以甲○○與庚○○為
    一起虛設御禾公司之人，顯見庚○○是否將投資人匯入之投
    資款實際進行投資與否，及是否獲利等事項，將攸關甲○○
    個人權益甚鉅。是被告甲○○辯稱伊不知道庚○○未將客戶
    匯入之款項用以投資法拍屋云云，顯不可信。
六、此外復有卷附丁○○、丙○○萬泰銀行匯款申請書（警一卷
    第4 、15頁）、己○○存摺內頁影本（警一卷第8 頁）、新
    竹國際商業銀行匯款副通知書（警一卷第22頁）、辛○○申
    辦貸款申請書、繳款通知單、及對帳單（警二卷第13至15頁
    ）、萬泰商業銀行中正分行98年4 月28日中正字第09801600
    040 號函檢送辛○○、丁○○、己○○及丙○○之申辦信用
    貸款資料及交易明細（96偵17834 卷第204 至270 頁）在卷
    可稽。
七、綜上所述，被告庚○○、甲○○上開所辯，均不足採。本件
    事證明確，被告庚○○、甲○○2 人上揭詐欺犯行，均堪以
    認定，應依法論罪科刑。
八、本件被告庚○○、甲○○於附表編號1 所示之詐欺行為後，
    刑法部分條文於95年7 月1 日修正後公布施行。按行為後法
    律有變更者，適用行為時之法律。但行為後之法律有利於行
    為人者，適用最有利於行為人之法律，刑法第2 條第1 項定
    有明文。茲查：
  (一)被告庚○○、甲○○2 人行為後，刑法第28條關於「實施」
    之文字雖已修正為「實行」，惟此僅為杜爭議，而確定在實
    行概念下之共同參與行為，始成立共同正犯之概念，對於共
    同正犯之處罰規定並無不同，是刑法關於共同正犯之處罰規
    定於新舊法均無不利之情形。
  (二)依修正前刑法第51條第5 款規定：「宣告多數有期徒刑者，
    於各刑中之最長期以上，各刑合併之刑期以下，定其刑期。
    但不得逾20年。」，修正後刑法第51條第5 款則規定：「宣
    告多數有期徒刑者，於各刑中之最長期以上，各刑合併之刑
    期以下，定其刑期。但不得逾30年。」經比較新、舊法之結
    果，以修正前刑法之規定較有利於被告庚○○、甲○○。
  (三)綜上所述，經綜合上述全部罪刑比較結果，被告庚○○、甲○○行為後之法律顯對於被告庚○○、甲○○較為不利，故
    本件綜合比較上開法律變更情形，應依刑法第2 條第1 項前
    段規定，適用95年7 月1 日修正公布施行前之法律論處。
九、核被告庚○○、甲○○2 人所為，均係犯刑法第339 條第1
    項之詐欺取財罪（均各6 罪）。被告庚○○、甲○○2 人就
    附表編號1 至6 所示之詐欺犯行，均有犯意聯絡，及行為分
    擔，均應論以共犯。又被告庚○○、甲○○2 人利用不知情
    之乙○○騙取丁○○、辛○○、丙○○財物部分，則均為間
    接正犯。被告庚○○、甲○○先後6 次詐欺取財之犯行，犯
    意個別，行為互殊，被害法益亦不相同，應均予分論併罰。
    又公訴人就被告庚○○涉犯附表編號1 至6 所示之詐欺取財
    犯行，移送併案審理部分，核與前揭附表編號1 至6 所示論
    罪科刑部分，犯罪事實均相同，本院自得併予審判，附此敘
    明。
十、爰分別審酌被告庚○○、甲○○2 人案發當時係男女朋友關
    係，為圖獲取不法利益，竟透過交友網站，佯以投資法拍屋
    為餌，誘騙被害網友投資後，將不法所得朋分花用殆盡，行
    為均屬不該，且犯後均矢口否認犯行，互相推諉罪責，本應
    嚴懲，惟考量被告庚○○於本案中是負責製作御禾公司建築
    開發企劃書、合夥預定契約書（草約）等資料，並提供其個
    人帳戶供投資者匯款之用，且犯後主動發函通知被害人受騙
    情事，使警方得以循線追查，及雖與部分被害人達成和解，
    然合計僅賠償被害人共41500 元，態度尚可，及被告甲○○
    負責出面承租辦公處所，並在交友網站上以化名招攬被害人
    投資，且迄今未與任何被害人達成和解，賠償任何損失，態
    度不佳，及被害人分別遭騙金額多寡等一切情狀，分別量處
    如主文所示之刑。又被告庚○○、甲○○2 人附表編號1 至
    6 所示詐欺取財犯行之犯罪時間，均在96年4 月24日以前，
    且亦非屬中華民國96年罪犯減刑條例第3 條所定不得予以減
    刑之罪，所犯各罪均應減其宣告刑二分之一，併分別定被告
    庚○○、甲○○應執行之刑如主文所示，以資懲儆。
肆、無罪部分
一、公訴意旨另以：被告乙○○與庚○○、甲○○共同意圖為自
    己不法之所有，基於詐欺之犯意聯絡，由庚○○、甲○○先
    虛設御禾公司後，由庚○○負責投資部分，並提供其國泰世
    華銀行苓雅分行之帳戶供投資者匯款之用，甲○○除負責財
    務外，並與乙○○負責對外招攬投資人。其方式為由甲○○
    、乙○○先登入奇摩交友網站後，甲○○、乙○○旋於該網
    站上留下個人交友資料。當壬○○（即追加起訴部分）、己○○、戊○○分別於交友網站上認識自稱「凌卉柔」之甲○○，丁○○、辛○○（起訴書誤載透過交友網站與甲○○認
    識）、丙○○於交友網站上認識乙○○後，甲○○、乙○○
    則分別向壬○○等人佯稱：「伊有在投資法拍屋，要邀合夥
    人參與投資」等語，致使壬○○等人分別陷於錯誤，而分別
    於附表編號1 至6 「犯罪時間、地點、方法、過程」欄所示
    之時間，分別赴萬泰銀行中正分行、新竹商銀申辦貸款如附
    表編號1 至6 「犯罪時間、地點、方法、過程」欄所示之金
    額。隨後除壬○○將存摺、印章等交予甲○○，由甲○○於
    95年5 月18日代為提領75萬6 千元外，壬○○等人並分別依
    甲○○、乙○○指示，將附表編號1 至6 「犯罪時間、地點
    、方法、過程」欄所示之金額，分別匯至庚○○上揭國泰世
    華銀行苓雅分行之帳戶，而戊○○則匯款至甲○○前揭國泰
    世華銀行南高雄分行之帳戶內，進而與趙振祺、甲○○共同
    以上揭方式分別詐得如附表編號1 至6 「遭騙金額」欄所示
    之金額（庚○○、甲○○有罪部分詳如理由欄參所述），因
    認被告乙○○與庚○○、甲○○共同涉犯刑法第339 條第1
    項詐欺取財之罪嫌。
二、按犯罪事實應依證據認定之，無證據不得認定犯罪事實；又
    不能證明被告犯罪者，應諭知無罪之判決，刑事訴訟法第15
    4 條第2 項、第301 條第1 項分別定有明文。而認定犯罪事
    實所憑之證據，雖不以直接證據為限，間接證據亦包括在內
    ；然而無論直接或間接證據，其為訴訟上之證明，須於通常
    一般之人均不致有所懷疑，而得確信其為真實之程度者，始
    得據為有罪之認定，倘其證明尚未達到此一程度，而有合理
    之懷疑存在，致使無從為有罪之確信時，根據罪證有疑，利
    於被告之證據法則，即不得遽為不利被告之認定（最高法院
    76年度台上字第4986號判例意旨參照）。告訴人之告訴，係
    以使被告受刑事訴追為目的，是其陳述是否與事實相符，仍
    應調查其他證據以資審認（最高法院52年度台上字第1300號
    判例要旨參照）。
三、本件公訴人認被告乙○○與庚○○、甲○○共同涉犯附表編
    號1 至6 所示之詐欺取財犯行，無非係以告訴人即證人壬○○、丁○○、辛○○、己○○、丙○○、戊○○於警詢、偵
    訊時之證述，同案被告庚○○、甲○○之供述，及扣案庚○○、甲○○上揭帳戶資料、丁○○、丙○○萬泰銀行匯款申
    請書，及壬○○、辛○○、丁○○、己○○、丙○○等人於
    萬泰商業銀行中正分行申辦信用貸款資料，及其他交易明細
    等資料，為其論據。經查：
四、訊據被告乙○○堅詞否認與庚○○、甲○○共犯詐欺取財之
    犯行，並辯稱御禾公司是由庚○○負責，伊在御禾公司僅從
    事招攬他人投資該公司法拍屋之業務，進而賺取1 成佣金作
    為酬勞，並未參與該公司之成立、投資，及要求丁○○、辛○○、丙○○將投資款匯入庚○○上揭銀行帳戶，是依公司
    規定辦理，而御禾公司為何未將投資款實際投入法拍屋之投
    資，伊並不清楚等語。經查：
  (一)庚○○、甲○○原為男女朋友，御禾公司是由其等2 人共同
    成立，被告乙○○並未參與投資御禾公司乙節，業據證人庚○○於警詢中證稱御禾公司是我與甲○○合開，我提供帳戶
    ，及部分辦公桌椅、電腦供御禾公司使用，甲○○支付房屋
    押租金、管理費，及提供部分辦公桌椅等語（警一卷第24頁
    ），且於檢察事務官詢問時證稱乙○○是御禾公司員工，但
    她確實未參與該公司之經營等語（96偵17834 卷第32頁），
    及於本院審理時具結證稱乙○○沒有出資成立御禾公司（本
    院(二)卷第70頁），而證人甲○○於檢察官訊問時亦具結證稱
    我與庚○○是御禾公司的合夥人（96他3274卷第220 頁）。
    是被告乙○○辯稱伊僅是御禾公司的員工，並未參與該公司
    之合夥或投資，應堪採信。而被告乙○○對外招攬投資人後
    ，指示投資人將款項匯入庚○○上揭國泰世華銀行苓雅分行
    之帳戶，是遵照御禾公司規定辦理乙節，業據證人甲○○於
    檢察事務官詢問時證稱御禾公司的投資人原則上都是將錢匯
    入庚○○的帳戶等語（96偵35454 卷第13頁），且從卷附庚○○國泰世華銀行苓雅分行之帳戶交易明細顯示（警一卷第
    44頁），被告乙○○所招攬之投資人丁○○、辛○○、丙○○，分別於95年7 月6 日、同年月24日、同年8 月11日，匯
    款80萬元、50萬元、100 萬元至庚○○上揭帳戶。是被告乙○○辯稱伊是依御禾公司規定，指示投資人將投資款匯入庚○○之帳戶等語，亦堪採信。
  (二)另被告乙○○辯稱伊除可從所招攬之投資人投資金額抽取1
    成之佣金作為薪津酬勞外，並無其他獲益等語。經查，御禾
    公司透過甲○○、乙○○在外招攬投資人進行投資，其中投
    資款項3 成作為業績獎金，如果是甲○○招攬進來的客戶，
    庚○○可獲得1 成，甲○○則可獲得2 成之業績獎金，乙○○則未分得任何業績獎金；如果是乙○○招攬進來的客戶，
    庚○○可獲得1 成，甲○○亦可獲得1 成之業績獎金，而乙○○則可獲得1 成之佣金作為酬勞乙節，業據證人甲○○於
    本院審理時具結證述在卷（本院(二)卷第31頁），而被告乙○○招攬丁○○、辛○○、丙○○3 人，並指示其等分別匯入
    80萬元、50萬元、100 萬元至庚○○上揭帳戶後，除分得投
    資金額1 成（共23萬元）作為佣金酬勞外，餘款係由庚○○
    提領後處理，乙○○並未參與乙節，復據證人庚○○於警詢
    時證稱國泰世華銀行苓雅分行帳戶之存摺、提款卡、印章都
    是我保管，只有我一人可以提領（警一卷第25頁）、證人甲○○於本院審理時具結證稱丁○○、辛○○、丙○○等人將
    投資款匯入庚○○帳戶後，乙○○除分得業績獎金外，餘款
    均由庚○○處理等語（本院(二)卷第10至11頁），顯見被告乙○○除從其招攬之客戶投資額獲得1 成之佣金酬勞外，並未
    參與分配其他成員招攬投資人之業績獎金，亦未參與提領或
    處分其他投資款之行為。是被告乙○○辯稱伊招攬投資人後
    僅獲取1 成佣金作為薪津酬勞等語，應屬實情，堪以採信。
  (三)而御禾公司對於法拍屋市況之研究、是否進行投資事宜，都
    是由具有不動產專業背景之庚○○負責研究規劃，被告乙○○僅負責對外招攬業務乙節，業據證人庚○○於警詢，及本
    院審理時具結證述在卷（警一卷第25頁、本院(二)卷第71頁）
    ，是被告乙○○辯稱伊僅是負責招攬業務，並不知道為何庚○○未將投資款進行法拍屋之投資等語，亦非全然無據。復
    參以被告乙○○進入御禾公司，僅從業務工作，賺取個人應
    得之佣金作為薪津酬勞，非如被告庚○○、甲○○2 人既為
    男女朋友關係，又為參與設立御禾公司之合夥人，復可從御
    禾公司其他成員招攬投資人之投資額中分取固定比例之獎金
    ，甚至將剩餘投資款提領花用殆盡。準此，被告乙○○既非
    參與御禾公司設立之合夥人，復未分享御禾公司其他成員之
    業績獎金，對於投資人匯入庚○○帳戶內之投資款項，亦無
    權干預庚○○如何提領花用，即難認其主觀上係基於意圖為
    自己不法所有之詐欺故意，而對外為招攬投資行為。從而，
    被告乙○○上揭所為核與詐欺罪之構成要件尚屬有間，自難
    逕以該罪相繩。
  (四)綜上所述，公訴意旨認被告乙○○涉有前揭詐欺取財犯行所
    憑之證據，尚未達於通常一般之人不致有所懷疑，而得確信
    其為真實之程度，依刑事訴訟制度無罪推定之原則，即難據
    以為被告乙○○不利之認定。此外，復查無其他積極證據足
    資認定被告乙○○與庚○○、甲○○間就附表編號1 至6 所
    示詐欺取財之犯行，主觀上有何犯意聯絡，依上開說明，自
    應為被告乙○○無罪判決之諭知。
據上論斷，應依刑事訴訟法第299 條第1 項前段、第301 條，刑
法第2 條第1 項、第28條、第339 條第1 項，修正前刑法第28條
、第51條第1 項第5 款，刑法施行法第1 條之1 ，中華民國96年
罪犯減刑條例第2 條第1 項第3 款、第7 條、第10條，判決如主
文。
本案經檢察官癸○○到庭執行職務。
中    華    民    國    99    年    7     月    21    日
                    刑事第六庭  審判長法  官  李璧君
                                      法  官  鄭峻明
                                      法  官  曾仁勇
以上正本證明與原本無異。
如不服本判決應於收受判決後10日內向本院提出上訴書狀，並應
敘述具體理由。其未敘述上訴理由者，應於上訴期間屆滿後20日
內向本院補提理由書(均須按他造當事人之人數附繕本)「切勿逕
送上級法院」。
                                      書記官  王紀芸
中    華    民    國    99    年    7     月    21    日
附表
┌──┬───┬──────────────────────┬─────┬────────┬─────┐
│編號│被害人│犯罪時間、地點、方法、過程                  │遭騙金額（│罪名、應科處徒刑│減刑後之徒│
│    │      │                                            │新台幣）  │                │刑        │
├──┼───┼──────────────────────┼─────┼────────┼─────┤
│ 1  │壬○○│庚○○、甲○○原係男女朋友，共同基於意圖為自│共103 萬6 │庚○○共同犯詐欺│減為有期徒│
│    │      │己不法所有之犯意聯絡，先於95年5 月間虛設「御│千元（其中│取財罪，處有期徒│刑捌月。  │
│    │      │禾公司」，隨後由甲○○以化名「凌卉柔」，在奇│3 萬6 千元│壹年肆月。      │          │
│    │      │摩交友網站與壬○○認識後，即佯以投資法拍屋、│為貸款代辦├────────┼─────┤
│    │      │不動產等獲利豐厚為由，誘騙壬○○投資成為「御│費）      │甲○○共同犯詐欺│減為有期徒│
│    │      │禾公司」合夥人，致壬○○不察陷於錯誤，於95年│          │取財罪，處有期徒│刑玖月。  │
│    │      │5 月17日先透過甲○○之介紹，向萬泰銀行中正分│          │刑壹年陸月。    │          │
│    │      │行辦理信用貸款80萬元，壬○○並將其該銀行帳戶│          │                │          │
│    │      │之存摺、印章交予甲○○，由甲○○於翌日在趙振│          │                │          │
│    │      │棋之陪同下，前往提領75萬6 千元（其中3 萬6 千│          │                │          │
│    │      │元為貸款代辦費），作為投資款。嗣後壬○○又於│          │                │          │
│    │      │95年5 月23日，再匯款28萬元至庚○○國泰世華銀│          │                │          │
│    │      │行苓雅分行帳號000000000000號之帳戶內，作為投│          │                │          │
│    │      │資款，旋遭庚○○提領後與甲○○朋分花用殆盡。│          │                │          │
│    │      │嗣因庚○○、甲○○2 人感情生變，經庚○○於96│          │                │          │
│    │      │年3 月7 日以存證信函通知後，壬○○始知遭騙。│          │                │          │
├──┼───┼──────────────────────┼─────┼────────┼─────┤
│ 2  │丁○○│庚○○、甲○○原係男女朋友，共同基於意圖為自│80萬元    │庚○○共同犯詐欺│減為有期徒│
│    │      │己不法所有之犯意聯絡，先於95年5 月間虛設「御│          │取財罪，處有期徒│刑柒月。  │
│    │      │禾公司」，隨後以招攬客戶投資可賺取投資金額1 │          │刑壹年貳月。    │          │
│    │      │成佣金，雇請不知情之乙○○，在奇摩交友網站與│          ├────────┼─────┤
│    │      │丁○○認識後，即以投資法拍屋、不動產等獲利豐│          │甲○○共同犯詐欺│減為有期徒│
│    │      │厚為由，透過乙○○招攬丁○○投資成為「御禾公│          │取財罪，處有期徒│刑捌月。  │
│    │      │司」合夥人，致丁○○不察陷於錯誤，於95年6 月│          │刑壹年肆月。    │          │
│    │      │底透過乙○○之介紹，向萬泰銀行中正分行辦理信│          │                │          │
│    │      │用貸款100 萬元後，隨即於95年7 月6 日，依林鈺│          │                │          │
│    │      │蓉之指示，匯款80萬元至庚○○國泰世華銀行苓雅│          │                │          │
│    │      │分行帳號000000000000號之帳戶內，作為投資款，│          │                │          │
│    │      │乙○○除分得8 萬元佣金外，餘款則遭庚○○提領│          │                │          │
│    │      │後與甲○○朋分花用殆盡。嗣因庚○○、甲○○2 │          │                │          │
│    │      │人感情生變，經庚○○於96年3 月7 日以存證信函│          │                │          │
│    │      │通知後，丁○○始知遭騙。                    │          │                │          │
├──┼───┼──────────────────────┼─────┼────────┼─────┤
│ 3  │辛○○│庚○○、甲○○原係男女朋友，共同基於意圖為自│50萬元    │庚○○共同犯詐欺│減為有期徒│
│    │      │己不法所有之犯意聯絡，先於95年5 月間虛設「御│          │取財罪，處有期徒│刑陸月。  │
│    │      │禾公司」，隨後以招攬客戶投資可賺取投資金額1 │          │刑壹年。        │          │
│    │      │成佣金，雇請不知情之乙○○，在奇摩交友網站與│          ├────────┼─────┤
│    │      │辛○○認識後，即以投資法拍屋、不動產等獲利豐│          │甲○○共同犯詐欺│減為有期徒│
│    │      │厚為由，透過乙○○招攬辛○○投資成為「御禾公│          │取財罪，處有期徒│刑柒月。  │
│    │      │司」合夥人，致辛○○不察陷於錯誤，於95年7 月│          │刑壹年貳月。    │          │
│    │      │21日，透過乙○○之介紹，向萬泰銀行中正分行辦│          │                │          │
│    │      │理信用貸款68萬元後，隨即於95年7 月24日，依林│          │                │          │
│    │      │鈺蓉之指示，匯款50萬元至庚○○國泰世華銀行苓│          │                │          │
│    │      │雅分行帳號000000000000號之帳戶內，作為投資款│          │                │          │
│    │      │，乙○○除分得5 萬元佣金外，餘款則遭庚○○提│          │                │          │
│    │      │領後與甲○○朋分花用殆盡。嗣因庚○○、甲○○│          │                │          │
│    │      │2 人感情生變，經庚○○於96年3 月7 日以存證信│          │                │          │
│    │      │函通知後，辛○○始知遭騙。                  │          │                │          │
├──┼───┼──────────────────────┼─────┼────────┼─────┤
│ 4  │己○○│庚○○、甲○○原係男女朋友，共同基於意圖為自│共90萬元  │庚○○共同犯詐欺│減為有期徒│
│    │      │己不法所有之犯意聯絡，先於95年5 月間虛設「御│          │取財罪，處有期徒│刑柒月。  │
│    │      │禾公司」，隨後由甲○○以化名「凌卉柔」，在奇│          │刑壹年貳月。    │          │
│    │      │摩交友網站與己○○認識後，即佯以投資法拍屋、│          ├────────┼─────┤
│    │      │不動產等獲利豐厚為由，誘騙己○○投資成為「御│          │甲○○共同犯詐欺│減為有期徒│
│    │      │禾公司」合夥人，致己○○不察陷於錯誤，於95年│          │取財罪，處有期徒│刑捌月。  │
│    │      │7月19 日先以提款機轉帳方式，轉帳10萬元（其中│          │刑壹年肆月。    │          │
│    │      │3萬 元3 次，1 萬元1 次）至庚○○國泰世華銀行│          │                │          │
│    │      │苓雅分行帳號000000000000號之帳戶內，隨後又透│          │                │          │
│    │      │過甲○○之介紹，於95年7 月20日向萬泰銀行中正│          │                │          │
│    │      │分行辦理信用貸款95萬元後，於95年7 月27日再匯│          │                │          │
│    │      │款80萬元至庚○○前開帳戶內，作為投資款，旋遭│          │                │          │
│    │      │庚○○提領後與甲○○朋分花用殆盡。嗣因庚○○│          │                │          │
│    │      │、甲○○2 人感情生變，經庚○○於96年3 月7日 │          │                │          │
│    │      │以存證信函通知後，己○○始知遭騙。          │          │                │          │
├──┼───┼──────────────────────┼─────┼────────┼─────┤
│ 5  │丙○○│庚○○、甲○○原係男女朋友，共同基於意圖為自│100萬元   │庚○○共同犯詐欺│減為有期徒│
│    │      │己不法所有之犯意聯絡，先於95年5 月間虛設「御│          │取財罪，處有期徒│刑捌月。  │
│    │      │禾公司」，隨後以招攬客戶投資可賺取投資金額1 │          │刑壹年肆月。    │          │
│    │      │成佣金，雇請不知情之乙○○，在奇摩交友網站與│          ├────────┼─────┤
│    │      │丙○○認識後，即以投資法拍屋、不動產等獲利豐│          │甲○○共同犯詐欺│減為有期徒│
│    │      │厚為由，透過乙○○招攬丙○○投資成為「御禾公│          │取財罪，處有期徒│刑玖月。  │
│    │      │司」合夥人，致丙○○不察陷於錯誤，於95年7 月│          │刑壹年陸月。    │          │
│    │      │間透過乙○○之介紹，向萬泰銀行中正分行辦理信│          │                │          │
│    │      │用貸款130 萬元後，隨即於95年8 月11日，依林鈺│          │                │          │
│    │      │蓉之指示，匯款100 萬元至庚○○國泰世華銀行苓│          │                │          │
│    │      │雅分行帳號000000000000號之帳戶內，作為投資款│          │                │          │
│    │      │，乙○○除分得10萬元佣金外，餘款則遭庚○○提│          │                │          │
│    │      │領後與甲○○朋分花用殆盡。嗣因庚○○、甲○○│          │                │          │
│    │      │2 人感情生變，經庚○○於96年3 月7 日以存證信│          │                │          │
│    │      │函通知後，丙○○始知遭騙。                  │          │                │          │
├──┼───┼──────────────────────┼─────┼────────┼─────┤
│ 6  │戊○○│庚○○、甲○○原係男女朋友，共同基於意圖為自│共60萬元  │庚○○共同犯詐欺│減為有期徒│
│    │      │己不法所有之犯意聯絡，先於95年5 月間虛設「御│          │取財罪，處有期徒│刑陸月。  │
│    │      │禾公司」，隨後由甲○○以化名「凌卉柔」，在奇│          │刑壹年。        │          │
│    │      │摩交友網站與戊○○認識後，即佯以投資法拍屋、│          ├────────┼─────┤
│    │      │不動產等獲利豐厚為由，誘騙戊○○投資成為「御│          │甲○○共同犯詐欺│減為有期徒│
│    │      │禾公司」合夥人，致戊○○不察陷於錯誤，於95年│          │取財罪，處有期徒│刑柒月。  │
│    │      │10月24日向新竹商業銀行辦理信用貸款70萬元，隨│          │刑壹年貳月。    │          │
│    │      │後分別於95年10月31日、同年11月1 日，分別匯款│          │                │          │
│    │      │1 萬元、59萬元至甲○○國泰世華銀行南高雄分行│          │                │          │
│    │      │帳號000000000000號之帳戶內，作為投資款，旋遭│          │                │          │
│    │      │甲○○提領後與庚○○朋分花用殆盡。嗣因庚○○│          │                │          │
│    │      │、甲○○2 人感情生變，經庚○○於96年3 月7日 │          │                │          │
│    │      │以存證信函通知後，戊○○始知遭騙。          │          │                │          │
└──┴───┴──────────────────────┴─────┴────────┴─────┘
附錄論罪科刑之法條
中華民國刑法第339條第1項
意圖為自己或第三人不法之所有，以詐術使人將本人或第三人之
物交付者，處5 年以下有期徒刑、拘役或科或併科1 千元以下罰
金。

司法院資訊處製作；財團法人民間司法改革基金會備份。
